臺灣雲林地方法院民事簡易判決
110年度虎簡字第130號
原      告  台灣電力股份有限公司雲林區營業處

法定代理人  顏錦義  
訴訟代理人  許順天  
            謝昱哲  
被      告  黃秀麗  
兼
訴訟代理人  程世彬  
上列當事人間請求給付追償電費事件，本院於中華民國110年9月
3日言詞辯論終結，判決如下：
    主  文
原告之訴及假執行之聲請均駁回。
訴訟費用由原告負擔。
    事實及理由
一、原告起訴主張：用電地址雲林縣○○鎮○○里○○000○0號2、3樓
    （下稱171之5號2、3樓）之電號為00-00-0000-00-0（下稱A
    電號），係由被告甲○○向原告申請使用；用電地址雲林縣○○
    鎮○○里○○000號（下稱167號）之電號為00-00-0000-00-0（
    下稱B電號），則係由訴外人程福臨向原告申請使用，訴外
    人程福臨死亡後，該處電費則由被告乙○○繳納。原告分別於
    民國103年12月23日、同年月20日派員檢查上開二電號之電
    表及線路，發現外箱及封印環之封印鎖均有被撬開再封回痕
    跡，電表內部之「同」字鉛封鋼絲遭剪斷，電壓接續鉤螺絲
    被放鬆，導致電壓接觸不良，圓盤變慢，使電表計量失準。
    被告甲○○、乙○○（下除分稱外，合稱被告二人）所為屬違規
    用電行為，原告得依修正前電業法第73條、處理竊電規則、
    民法不當得利等規定，向被告二人追償電費，爰提起本件訴
    訟等語。並聲明：被告二人應給付原告新臺幣（下同）287,
    428元，及自起訴狀繕本送達翌日起至清償日止，按年利率
    百分之5計算之利息；上開如其中任一被告給付時，其他被
    告免除給付責任；訴訟費用由被告二人負擔；願供擔保請准
    宣告假執行。
二、被告二人均以：被告甲○○已經20多年沒有住在上開二電號用
    電地址，也很少上去171之5號2、3樓；先前就讀高職之小兒
    子會去171之5號2、3樓玩電腦、吹冷氣，但不會在那邊過夜
    ，171之5號2、3樓電費不多，亦非由被告甲○○繳納，沒必要
    去對電表動手腳；167號原係由被告乙○○婆婆即訴外人程関
    遂經營雜貨店，訴外人程関遂於104年2月19日過世後，才換
    被告乙○○經營，被告甲○○沒有就A、B電號繳過電費，訴外人
    程関遂在世的時候，電費都是訴外人程関遂拿給被告乙○○，
    被告乙○○再把錢存進自動扣繳的帳戶或拿現金去繳，當時電
    表的情形訴外人程関遂才清楚等語資為抗辯。並均聲明：請
    求駁回原告之訴。
三、本院之判斷：
  ㈠原告主張用電地址為171之5號2、3樓之A電號，係由被告甲○○
    申請使用；用電地址為167號之B電號，則由訴外人程福臨申
    請使用，原告分別於103年12月23日、同年月20日派員檢查
    上開二電號之電表及線路，發現外箱及封印環之封印鎖均有
    被撬開再封回痕跡，電表內部之「同」字鉛封鋼絲遭剪斷，
    電壓接續鉤螺絲被放鬆，導致電壓接觸不良，圓盤變慢，使
    電表計量失準等情，業據提出用電實地調查書為憑（見本院
    卷第13至15頁），被告二人未予爭執，該部分事實首堪認定
    。
  ㈡當事人主張有利於己之事實者，就其事實有舉證之責任，民
    事訴訟法第277條前段定有明文。認定事實，須憑證據，不
    得出於臆測。民事訴訟如係由原告主張權利者，應先由原告
    負舉證之責，若原告先不能舉證，以證實自己主張之事實為
    真實，則被告就其抗辯事實即令不能舉證，或其所舉證據尚
    有疵累，亦應駁回原告之請求。經查：
　⒈電業對於用戶或非用戶竊電電費之追償，得依其所裝置之用
    電設備，分別性質及其瓦特數或馬力數，按電業之供電時間
    及電價，計算3個月以上1年以下之電費。處理竊電規則，由
    中央主管機關定之；損壞或改變電度表、無效電力計、其他
    計電器之構造，或以其他方法使其失效不準者，為竊電行為
    ，修正前電業法第73條、第106條第1項第3款分別定有明文
    ，依其立法意旨，係因竊電者受有短繳電費之利益，致電業
    受有損害，電業本即可向之請求返還所受利益，然因電能（
    或電氣）為具有經濟效用價值之無體物，無法直接體認其存
    在，故不法竊電行為所造成之電能損害，實難以估算其數量
    ；且用電戶之用電量可依其用電增減而異，亦難以電表更換
    前後之用電計算損害額，是遭竊之電力度數往往難以精確計
    量，故以此法明定追償電費之計算基準，俾便電業在追償電
    費時有所憑據，其本質上仍為不當得利之利益返還，當以有
    竊電事實為前提，且以竊電者及實際享有竊電利益者為該條
    之追償對象。
　⒉本件被告二人均否認A、B電號之電表為其所破壞，原告所提
    出之上開用電實地調查書，亦僅得證明原告於103年12月23
    日、同年月20日派員檢查時該等電表有遭人以上載方式破壞
    致電表計量失準，並經A電號用電戶即被告甲○○簽名確認等
    事實，惟無從證明破壞電表之行為人即為被告二人；而本件
    原告曾對被告甲○○就A電號部分、對被告乙○○就B電號部分提
    起竊盜等刑事告訴，A電號部分，經臺灣雲林地方檢察署（
    下稱雲林地檢署）檢察官以104年度偵字第4538號以被告甲○
    ○涉犯刑法第323條、第320條第1項之竊盜電能罪嫌提起公訴
    ，惟經本院以104年度訴字第590號刑事判決以犯罪嫌疑不足
    為由判決無罪，嗣經臺灣高等法院臺南分院以105年度上訴
    字第289號刑事判決上訴駁回而確定（下稱被告甲○○被訴竊
    電刑事案件）；B電號部分，被告乙○○經雲林地檢署檢察官
    以105年度偵字第1400號以犯罪嫌疑不足為由為不起訴處分
    確定（下稱被告乙○○被訴竊電刑事案件），業經本院調取上
    開刑事偵審卷宗查核無訛，原告復未能再提出任何A、B電號
    電表為被告二人中之何人或其等共同破壞之證據，自難認被
    告二人為實際破壞A、B電號電表並竊電之行為人。
　⒊原告主張被告二人因上開電表遭破壞之行為受有短繳電費之
    利益，惟被告甲○○固為A電號用電戶，然其並非B電號用電戶
    ，且於原告主張得追償電費期間，未實際居住於A、B電號用
    電地址，A、B電號電費亦非由被告甲○○繳納；而被告乙○○非
    A、B電號用電戶，於原告主張得追償電費期間，並未居住於
    A電號用電地址，B電號用電地址於訴外人程関遂於104年2月
    19日去世前供訴外人程関遂經營雜貨店使用，因訴外人程関
    遂年紀較大，不會騎摩托車、使用帳戶扣款不便，A、B電號
    電費於其生前均由訴外人程関遂將錢交給被告乙○○後，或由
    被告乙○○代為存入埔心郵局帳戶自動扣款繳納，或由被告乙
    ○○代為持電費帳單前往繳納，於訴外人程関遂於104年2月19
    日過世後，方由被告乙○○接手經營雜貨店並自行負責繳納A
    、B電號電費等事實，有被告甲○○被訴竊電刑事案件卷宗內
    中華郵政公司104年11月20日函檢附之客戶歷史交易清單、
    原告104年11月24日陳報狀暨檢附之A電號用電資料在卷可憑
    （見本院104年度訴字第590號刑事卷宗第77至87、89至93頁
    ），並經被告乙○○於該案件以證人身分結證明確（見本院10
    4年度訴字第590號刑事卷宗第230至273頁），及於被告乙○○
    被訴竊電案件中陳述一致（見雲林地檢署105年度偵字第140
    0號卷第13至17頁），是本件於訴外人程関遂在世期間，實
    際支出A、B電號電費之人應為訴外人程関遂，僅係透過被告
    乙○○帳戶代為扣繳或臨櫃繳納而已，被告二人並非實際上使
    用上開電號並繳納電費之人，則本件依原告之舉證，亦難認
    被告二人為原告所指電表遭破壞期間實際享有竊電利益之人
    。
　⒋綜上，本件依原告所舉證據，尚難認定被告二人為竊電者及
    實際享有竊電利益者，則原告主張得依修正前電業法第73條
    、處理竊電規則或民法不當得利規定向其等追償電費，均無
    可採。
四、從而，原告依修正前電業法第73條、處理竊電規則及民法不
    當得利等規定，請求被告二人給付287,428元，及自起訴狀
    繕本送達翌日起至清償日止按年利率百分之5計算之利息，
    如其中任一被告給付時，其他被告免除給付責任，並無理由
    ，應予駁回；原告之訴既經駁回，其假執行之聲請亦失所依
    附，應一併駁回。
五、本件事證已臻明確，兩造其餘攻擊防禦方法及所舉證據，經
    審酌結果，與本件判決結論均無影響，爰不一一論述，附此
    敘明。
六、訴訟費用負擔之依據：民事訴訟法第78條。
中　　華　　民　　國　　110 　年　　9 　　月　　17　　日
                  虎尾簡易庭  法  官　黃麗文
以上正本證明與原本無異。
如不服本判決，須於判決送達後20日內向本庭（臺灣雲林地方法
院虎尾簡易庭）提出上訴狀。（須按他造當事人之人數附繕本）
。
中　　華　　民　　國　　110 　年　　9 　　月　　17　　日
                              書記官 曾鈺仁